臺灣新竹地方法院刑事判決　　　　　　　　　　　　　　九十年度訴字第五一五號
　　公　訴　人　國防部北部地方軍事法院桃園分院檢察署軍事檢察官
　　被　　　告　甲○○
右列被告因違反電信法案件，經提起公訴（九十年度園偵訴字第一七二號），判決如
左：
    主  文
甲○○無罪。
    理  由
一、公訴意旨略以：被告甲○○於民國八十九年十一月十七日下午六時三十分許，在
    新竹市○○路與民富街口，見行經之路人邱芳瑜身上背有黑皮包乙只，竟意圖為
    自己不法之所有，趁其不備之際，騎乘機車徒手自身後公然搶奪其皮包，得手後
    逃逸（被訴搶奪部分，已經國防部北部地方軍事法院桃園分院九十一年一月十八
    日以九十一年桃判字第０一九號判處無罪），嗣檢視該皮包內，始發覺其中含有
    ＳＡＧＥＭ  ８２８型黑色行動電話手機一具，該手機之序號為0000000
    00000000號，竟另行意圖為自己不法之利益，於翌日（十八日）十一時
    四十四分三十九秒，以其所有之0000－000000之行動電話門號ＳＩＭ
    卡植入該手機，以無線方式，盜用他人電信設備通訊撥出一次，嗣邱芳瑜被搶後
    報警處理，經警循線查獲始知上情，因認被告所為，係犯電信法第五十六條第一
    項之盜用電信設備罪嫌。
二、(1)按犯罪事實應依證據認定之，無證據不得推定其犯罪事實；又不能證明被告犯
    罪或其行為不罰者，應諭知無罪之判決，刑事訴訟法第一百五十四條、第三百零
    一條第一項，分別定有明文。(2)再電信法第五十六條第一項之罪，以意圖為自己
    或第三人不法之利益，使用有線、無線或其他電磁方式，盜接或盜用他人電信設
    備通信者為要件。本罪之處罰詐得免繳電信通信費用之不法利益規定，乃刑法詐
    欺得利罪之特別法，依特別法優於普通法之原則，自毋庸再論以刑法詐欺得利罪
    （最高法院八十八年度台非字第四三號裁判參照）。
三、公訴人認被告甲○○涉有上開違反電信法罪嫌，無非係以被告已坦認曾以其所有
    之0000－000000行動電話門號ＳＩＭ卡植入被害人所持有之ＳＡＧＥ
    Ｍ  ８２８型黑色行動電話內，以無線方式盜用他人電信設備通訊撥出進而獲得
    免費使用該具行動電話一次，並經被害人邱芳瑜之指訴，此外，並有台灣大哥大
    股份有限公司（下稱台灣大哥大公司）所提供之根據被告所有之0000－00
    0000門號據以追查被告於八十九年十一月十五日至同年十二月十五日之所有
    通聯紀錄一份，及依該門號據以追查於同時段曾經插入使用之手機序號（即ＩＭ
    ＥＩ）資料一份附卷可證，為其論據。
四、被告甲○○於本院訊問審理時並不否認上開事實，然經查：
（一）電信法第五十六條第一項之立法目的係在處罰行為人以意圖為自己或第三人不
      法之利益，而使用有線、無線或其他電磁方式，盜接或盜用他人電信設備通信
      ，並因而取得免繳電信通信費用之不法利益；亦即須行為人以上開方式使用行
      動電話，致使電信局行動電話之通訊系統陷於錯誤，加以接收提供服務，獲得
      免費使用電信服務之財產上不法利益之行為方是（從上開最高法院之判決可知
      其犯罪態樣係與刑法詐欺得利罪相同，僅係刑法之特別規定而已），換言之，
      即電信法第五十六條第一項係旨在保障電信設備之使用權利不受侵犯，以免行
      為人利用他人電信設備通信而獲免付電信費用之利益。此合先敘明。
（二）今被告取得該行動電話後，已將該行動電話內之ＳＩＭ卡（門號為0000－
      000000）取出並丟棄，而於該行動電話內換插入自己所有之0000－
      000000門號之ＳＩＭ卡等情，除已據被告迭於偵查中及本院訊問審理時
      供述甚詳外，並有上開台灣大哥大公司所提供之根據被告所有之0000－0
      00000門號據以追查被告於八十九年十一月十五日至同年十二月十五日之
      所有通聯紀錄一份，及依該門號據以追查於同時段曾經插入使用之手機序號（
      即ＩＭＥＩ）資料一份可證，而被告雖使用該行動電話藉以撥打一次之通信，
      然被告係以自己之ＳＩＭ卡插入該行動電話，且該撥出去一次通信之費用亦計
      算入被告所有之ＳＩＭ卡門號（即0000－000000）費用上，而非計
      入原已丟棄之ＳＩＭ卡門號（即0000－000000）費用上之情，亦經
      本院電詢台灣大哥大公司風險管理處法務人員徐敏啟證述屬實，製有公務電話
      紀錄一紙在卷可證，是可知被告前開使用該行動電話一次等情，一則並未使電
      信局行動電話之通訊系統陷於錯誤而加以接收提供服務，再者亦未因此而獲得
      有免繳電信通信費用之不法利益。足認被告前開行為尚與電信法第五十六條第
      一項之構成要件有間。
（三）綜上所述，被告前開以自己所有之ＳＩＭ卡插入取得被害人之行動電話內而撥
      出通信一次之行為，尚難認為與電信法第五十六條第一項之構成要件相符，自
      難以該罪相繩。此外，復查無其他積極證據，足資證明被告確有公訴人所指之
      犯行，本院自應依法諭知被告無罪之判決，以免冤抑。至被告無償使用該行動
      電話機具一次之利益，應屬民事問題，與本件犯行毫不相涉，併予敘明。
五、至被告甲○○於本院訊問審理時陳稱係於上開時地拾獲該行動電話等情，是否另
    涉刑法第三百三十七條之侵占脫離本人所持有之物罪，應由公訴人另行偵辦，亦
    附此敘明。
六、依刑事訴訟法第三百零一條第一項，判決如主文。
中      華      民      國    九十一    年      五      月      八      日
                                   法  官  馮  俊  郎
右正本證明與原本無異。
如不服本判決，應於判決送達後十日內向本院提出上訴狀（應附繕本），上訴於臺灣
高等法院。
                                   書記官  鄭  姿  萍
中      華      民      國    九十一    年      五      月      八      日
